臺灣臺南地方法院民事裁定　　　　　　　　95年度抗字第89號
再 抗告 人　台南市政府
法定代理人　乙○○
代　理　人　林國明律師
相　對　人　興松有限公司
法定代理人　甲○○
上列當事人間請求仲裁判斷准予強制執行事件，再抗告人對於中
華民國95年11月21日本院95年度抗字第89號第二審裁定，提起再
抗告，本院裁定如下：
    主  文
再抗告駁回。
再抗告程序費用新台幣壹仟元由再抗告人負擔。
    理  由
一、本件再抗告意旨略以：
  (一)按仲裁判斷與仲裁協議標的之爭議無關，或逾越仲裁協議之
    範圍者，法院應駁回其執行裁定之聲請，仲裁法第38條第1
    款定有明文。原裁定僅謂本件經審查並無仲裁法第38條所列
    各款仲裁判斷逾越仲裁協議之範圍者之情事，則抗告意旨認
    本件仲裁判斷有逾越仲裁協議範圍之情事，自無可採云云，
    對於再抗告人所提足以證明確有上開應駁回相對人執行裁定
    聲請之新事實、新證據並未予調查，顯然未適用仲裁法第38
    條第1款之規定，自有違誤。
  (二)再抗告人與相對人興松有限公司間請求給付工程款事件，相
    對人就同一事件同時提付仲裁，經中華民國仲裁協會仲裁在
    案（89年度仲聲孝字第89號），嗣經再抗告人提起撤銷上開
    仲裁判斷之訴，經台灣高等法院高雄分院判決上開仲裁判斷
    應予撤銷，其理由主要為相對人聲請仲裁，超出仲裁協議範
    圍，上開第二審民事判決理由認定：「被上訴人（即相對人
    興松有限公司）係對上訴人（即再抗告人台南市政府）請求
    依合約第3條第2款及第5條後段請求給付工程保留款、工程
    款（原審台灣高雄地方法院卷223頁背面至237頁背面），及
    請求返還施工機具與材料（此部分未據作成仲裁判斷，參見
    原審台灣高雄地方法院卷223頁至262頁之仲裁判斷書），提
    付仲裁。而被上訴人於民國86年12月12日至87年2月25日進
    場施作系爭工程，為兩造所不爭執，則依上述說明，被上訴
    人實係基於受讓萬裕營造工程股份有限公司（下稱萬裕公司
    ）對上訴人之工程款債權，就此期間之施工，及就取回現場
    施工機具與材料等爭議請求仲裁，而未及於其依工程合約對
    上訴人應履行之債務或連帶保證人債務，與其他承攬商是否
    可分之爭議，亦有仲裁判斷書可稽。是被上訴人固得依87年
    2月25日協調會議結果，主張與上訴人間存在仲裁協議，惟
    其提付仲裁之標的，已逾該協調會議仲裁協議標的限於『5
    家承攬商間對於該新建工程合約所負債務是否連帶或可分之
    債』之爭議範圍」、「惟查本件仲裁判斷之標的，既已逾仲
    裁協議之範圍，已如前述，有仲裁法第40條第1項第1款之事
    由，則上訴人請求撤銷仲裁判斷，即屬有據」等語。原裁定
    未調查或審酌上開民事判決理由所援用之證據，遽以上開判
    決尚未確定為由，而認定本件並無仲裁法第38條第1款之事
    由，核其適用法律顯有違誤。
  (三)相對人於上開仲裁事件程序中，就一部分撤回聲請，不久又
    向中華民國仲裁協會就撤回部分再提付仲裁（93年度仲聲愛
    字第73號），仲裁判斷結果駁回相對人之請求，分程序與實
    體二方面，茲引摘錄如下：
  1.上開仲裁協議既係限於履行契約所生爭執，苟非屬履行契約
    部分之爭議，即不可仲裁。本件聲請人（即興松有限公司）
    主張相對人（即台南市政府）拒絕返還者有Ｈ型鋼、覆工版
    、全套管、鏟土機、板車、鋼筋、模板，其中除鋼筋、模板
    屬材料，其他為機具設備，而工程款之計價除材料部分外，
    不包括機具等非材料，為聲請人陳明在卷，其估驗計價詳如
    聲請人附表7，則除材料外，其他機具設備僅係供聲請人施
    工使用，縱如聲請人主張因相對人拒絕返還，亦非履行契約
    爭執，此觀聲請人亦稱「87年4月27日聲請人之函文，係在
    相對人87年2月25日違約債務不履行兩個月之後所為，聲請
    人並未主動退出，不得已為釐清公安責任歸屬，避免混淆，
    由萬裕公司承擔本工程，惟並未包括聲請人對相對人該段期
    間內已取得之債權及求償權，亦不包括工程以外，聲請人對
    所有物或占有物之返還請求權或求償權」，足見聲請人亦主
    張此等機具設備之返還，係本於所有物或占有物返還請求權
    ，自非履行契約爭執，蓋在本件工程契約中，並無因履行契
    約而須相對人依契約返還機具設備約定，聲請人主張縱有理
    由，亦為因所有權受侵害之返還權利，即係聲請人上開主張
    之所有物或占有物返還請求權，是此部分聲請人請求，應非
    在上開仲協議範圍內，聲請人聲請仲裁，超出仲裁協議範圍
    ，不應准許。
  2.相對人有無拒絕返還機具設備、材料：(1)關於聲請人返還機
    具設備部分，如前所述，無仲裁協議，本毋庸判斷，惟因聲
    請人主張有仲裁協議，本仲裁庭為求周延，以退一步言，如
    認有仲裁協議，相對人有無拒絕返還機具設備與相對人有無
    拒絕返還材料，一併論述。(2)聲請人雖主張其退場時，工地
    現場留有材料機具、設備，相對人拒絕返還，其理由為依施
    工說明第36條，須相對人同意，始可取回上開材料、機具設
    備為相對人留用。惟相對人否認上情，認其未留用，此為聲
    請人與萬裕公司間之事。(3)按拒絕返還不僅必須係一種積極
    行為，且須有占用事實，苟聲請人自己不於退場時攜回上開
    機具設備、材料，即不能認相對人有積極之拒絕行為，依聲
    請人於87年2月27日函說明：「…抑有進者，貴府於86年2月
    25日開會結論竟謂經市長核定，又改由萬裕公司負責施工問
    題安全責任。出爾反爾，肇致本公司重大損害，一切後果應
    由貴府承擔，今遵旨不得已將停工，準備撤出相關事宜，特
    函請貴府於3日內立即接手，並即給付本公司工程款及因之
    所生一切損害…」，聲請人既已停工，準備撤出，則其未於
    退場時攜回機具設備、材料，與相對人無涉，難認相對人有
    積極之拒絕行為。至於施工說明第36條「工場上所有材料、
    鷹架、支撐、及機具等，非經工程司之許可，不得擅自運離
    ，不合格之材料，須立刻運出工地；如經屢不辦時，本府得
    代為運離，如有散失，本府概不負責，所有費用，由承辦人
    負擔，並得在未付款內扣除之」，不僅必須係履行契約期間
    ，且係指進場之材料、機具不可擅自運離，就本件聲請人已
    自行退場不作，事後並讓與權利義務給萬裕公司，由萬裕公
    司施作，自無適用該項規定之餘地。況參照聲請人於退場後
    提出之函件，均主張係萬裕公司進場時使用鋼支撐及鋼筋等
    材料，聲請人提出證人許江漢他案筆錄證稱黃大益將不是他
    們公司之鋼材載走，證人何仲林證稱機具送到現場交馬作正
    保管，而馬作正為萬裕公司總經理，顯見既無相對人占有一
    事，且係由他人取用，相對人如何返還？是聲請人就此主張
    應無理由。(4)就聲請人主張材料部分，參照其提出之證據、
    附表，均係在86年12月12日概括承受前，即已進場，參酌其
    自稱在以萬裕公司之連帶保證人身分時，即以協力廠商身分
    進場施工，則一方面其進場之材料均已估價領取工程款，另
    一方面無從區分其留現場之材料是否屬實，自難認定聲請人
    此一主張屬實，況依契約第21條約定「合約中止；甲方認為
    工程有中止之必要時，得隨時解除合約之全部或一部分，一
    經通知乙方應立即停工，並負責遣散工人。除已做工程及專
    用於本工程之到場合格材料，由甲方參照本合約所訂單核實
    給價，乙方不得作其他任何要求」，在中止合約，始有就進
    場材料計價事宜，本件一方面聲請人主張相對人未為中止，
    縱有終止亦不告法，無該條適用，併此敘明。
  3.聲請人已再概括讓與萬裕公司，是否可向相對人為本件請求
    ：(1)依聲請人87年4月27日興字第870427號函「主旨：有關
    『台南市○○路地○街暨停車場新建工程』本公司同意將本
    工程除86年12月12日至87年2月25日外所有債權、債務全數
    轉讓於萬裕營造工程股份有限公司。如說明，請查照。說明
    ：(一)依據86年11月22日萬台字第182-1號函及86年12月12日
    市府會議結論，有關『台南市○○路地○街暨停車場新建工
    程』本公司同意將本工程除86年12月12日至87年2月25日外
    所有債權、債務全數轉讓於萬裕營造工程股份有限公司」，
    是縱如聲請人主張，相對人87年2月25日會議中拒絕其施工
    為違法，但聲請人既以此函表示讓與萬裕公司，足見聲請人
    事後已承認同意此一拒絕行為，不僅不可主張相對人違約之
    損害賠償，自無請求違約之所失利益可言。且其未在退場自
    行取回機具設備、材料，屬自己之咎。按諸情理，其既讓與
    萬裕公司，則留在現場之機具設備、材料如何處理，應屬與
    萬裕公司間為讓與協議與約定之事，此由上開函件均稱萬裕
    公司使用可明，尤其其與萬裕公司關係非淺，既曾有受讓該
    公司之議，自不可於未能向萬裕公司請求之際，轉向相對人
    請求，此等機具設備、材料留在現場，如何使用，均與相對
    人無涉。(2)雖聲請人主張：「聲請人自87年2月25日時起因
    相對人拒絕履行，無須再負有履約之責，則聲請人原為履行
    該工程合約於現場所使用之機具、設備及材料等，自得遷出
    。不論是否因相對人違約終止已不得使用或濫用系爭工程合
    約施工說明第36條：『工場上所有材料、鷹架、及機具等，
    非經工程司之許可，不得擅自運離』規定，相對人既違約占
    有該系爭物，經聲請人迭次請求，不准聲請人運離工地現場
    內屬於聲請人Ｈ型鋼、覆工板、全套管鑽掘、鏟土機、板車
    及尚未使用於工程中之鋼筋及模板等，相對人應負返還相當
    於租金損害之責」，實有誤會，蓋聲請人係同意相對人之決
    議始予退場，並讓與權利義務給萬裕公司，相對人何有違約
    可言，聲請人自無任何請求損害賠償權利可言。(3)依聲請人
    主張，足見相對人同意自86年12月至87年2月27日間由聲請
    人承擔契約，概括承受萬裕公司代為履行本工程契約所生之
    權利義務，並承認萬裕公司回復概括承受聲請人履行本工程
    契約所生之權利義務等行為，萬裕公司概括承受履行本工程
    契約所生之權利義務後，聲請人脫退履行本工程契約所生之
    權利義，既已回復為萬裕公司概括承受，聲請人脫離，聲請
    人自不可再主張相對人違約情事，此有仲裁判所書在卷可證
    。
  4.本件工程契約中，並無因履行契約而須相對人依契約返還機
    具設備約定，聲請人主張縱有理由，亦為因所有權受侵害之
    返還權利，即係聲請人上開主張之所有物或占有物返還請求
    權，是此部分聲請人請求應非在上開仲裁協議範圍內，聲請
    人聲請仲裁，超出仲裁協議範圍，不應准許。
  (四)綜上所述，本件同一事件經台灣高等法院高雄分院審理結果
    及另一件仲裁判斷結果（93年度仲聲愛字第73號），均認為
    本件不得提付仲裁，亦即有仲裁法第38條第1款之事由，原
    裁定認定結果顯與上開訴訟及仲裁結果有悖。
  (五)兩造間並無仲裁之協議，依據再抗告人與萬裕公司於86年3
    月12日所訂立之履約協議書第11條載明：「本協議發生之訴
    訟，同意由台灣台南地方法院為第一審管轄法院」，故有關
    本協議工程所發生之任何爭議及訴訟，均應由台灣台南地方
    法院為第一審管轄法院，不得提付仲裁。又相對人於另案已
    依據上開協議書第11條之約定，向台灣台南地方法院提起給
    付工程款之民事訴訟，現仍由台灣台南地方法院以89年度訴
    字第2053號審理中，足徵相對人亦認為兩造間確無仲裁協議
    ，不得提付仲裁，始會提起上開民事訴訟，並台灣台南地方
    法院民事庭審理至今，已逾6年，且進入言詞辯論實體調查
    階段，亦未認定相對人之起訴不合法。原仲裁判斷係依據87
    年2月25日台南市○○路地○街漢茵公司87年2月16日漢茵地
    街870210、870216號函所提問題協調會議紀錄結論二「本工
    程合約包括土建、土木、水電…等5家，是否負連帶之債或
    可分之債由工務局承請上級請示或爭議大時，交付仲裁」云
    云，作為兩造有仲裁協議之依據。惟查，上開結論二中所稱
    5家係指工程合約乙方即（土木、建築）泉安公司、（水電
    系統設備）中興電工機械股份有限公司、（消防系統設備）
    承安實業股份有限公司、（空調系統設備）開立工程股份有
    限公司、（自動控制系統及瓦斯設備）漢偉股份有限公司等
    5家承包廠商而言，並不包括相對人在內，故上開結論二之
    效力自不及於相對人。復考其會議目的在於協商5家廠商是
    否可各自獨立，分別向抗告人請款，他方之瑕疵扣款，不及
    於自己，且結論二所指「爭議大時，交付仲裁」，係僅限於
    「上開5家廠商之間是否負連帶之債或可分之債，爭議大時
    之情形」而言。再者，上開結論六載明：「工務局就以上幾
    點先行簽報市長，3月5日再決定是否相對人接手」等語，足
    見在87年2月25日協調會時，相對人並非上開5家承包廠商之
    一，且是否由其接手尚未確定，抗告人與相對人自不可能有
    仲裁協議之約定。又相對人係向抗告人請求仲裁給付工程款
    及現場機具材料，核其請求標的之性質，顯非就前開5家廠
    商之間是否應負連帶之債或可分之債，有極大爭議之範圍，
    故相對人提付本件仲裁，程序並不合法，原仲裁判斷有違仲
    裁法第38條第1款之規定。
  (六)相對人就非契約上之請求一併提付仲裁，其仲裁程序違背法
    律規定：最高法院91年度台上字第2330號判決要旨認為：「
    足認兩造就仲裁契約標的之真意，係以『契約條款』本身發
    生爭議為限……是系爭仲裁判斷既係依侵權行為之規定，命
    被上訴人負損害賠償責任，核與仲裁契約標的即屬無關，依
    前揭說明，被上訴人訴請撤銷系爭仲裁判所，自無不合」。
    此外，不當得利或無因管理所生之爭議，亦與契約法律關係
    所生之爭議無關，亦非仲裁協議之標的，不得提付仲裁（最
    高法院88年台上字第1430號判決採同一見解）。經查相對人
    89年8月14日聲請仲裁狀第3項所載，該公司係依據工程合約
    讓與契約及「非契約上」之請求云云，既云「非契約上」之
    請求權，自不可能有仲裁之約定，相對人就「非契約上」之
    請求一併提付仲裁，顯非合法，其仲裁程序亦有違法律規定
    。
  (七)依上所述，原裁定適用法規顯有錯誤，並與其他訴訟及仲裁
    結果歧異，且原裁定所涉及之法律見解具有原則上之重要性
    ，爰依法提起再抗告，請求將原裁定廢棄。
二、按對於抗告法院之裁定再為抗告，僅得以其適用法規顯有錯
    誤為理由，並經原法院之許可者為限；前項許可，以原裁定
    所涉及之法律見解具有原則上重要性者為限；非訟事件法第
    45條第3項、第4項定有明文。所謂適用法規顯有錯誤，係指
    原第二審法院裁定就其取捨證據所確定之事實適用法規顯有
    錯誤而言（最高法院93年台抗字429號裁定參照），並所謂
    原則上之重要性，係指該訴訟事件所涉及之法律問題意義重
    大而有加以闡釋之必要而言。復依仲裁法第52條規定，法院
    關於仲裁事件之程序，除仲裁法另有規定外，適用非訟事件
    法，非訟事件法未規定者，準用民事訴訟法。是聲請法院裁
    定許可仲裁判斷強制執行，係屬非訟事件，此項聲請之裁定
    及抗告法院之裁定，僅得依非訟事件程序，形式審查仲裁判
    斷是否有仲裁法第38條所列各款事由，以決定應否准予強制
    執行；至於有關仲裁協議標的爭議或範圍之實體爭執，或仲
    裁程序違反兩造仲裁協議，或仲裁協議不成立、無效，或於
    仲裁庭詢問終結時尚未生效或已失效者，則應另行提起撤銷
    仲裁判斷之訴以資解決，此觀仲裁法第40條第1項第1、2、4
    款規定甚明。又民事訴訟法第436條之3第3項、第4項之規定
    ，於依據非訟事件法第45條第3項所提起之抗告準用之；非
    訟事件法第45條第5項亦有明文。是原法院若認為依據非訟
    事件法第45條第3項所提起之抗告，不應許可者，應準用民
    事訴訟法第436條之3第3項之規定，裁定駁回其抗告，合先
    敘明。
三、本件再抗告人不服本院民事庭於95年11月21日就再抗告人之
    抗告所為裁定，而提起再抗告到院，並以上開再抗告理由為
    據。惟查：
  (一)按仲裁判斷，須聲請法院為執行裁定後，方得為強制執行，
    仲裁法第37條第2項前段定有明文。次按仲裁人之判斷，於
    當事人間，與法院之確定判決，有同一效力；仲裁判斷，除
    合於仲裁法第37條第2項但書規定者外，原則上須聲請法院
    為執行裁定後，方得為強制執行；法院除(1)仲裁判斷與仲裁
    協議標的之爭議無關，或逾越仲裁協議之範圍者。但除去該
    部分亦可成立者，其餘部分，不在此限。(2)仲裁判斷書應附
    理由而未附者。但經仲裁庭補正後，不在此限。(3)仲裁判斷
    ，係命當事人為法律上所不許之行為者，應駁回其執行裁定
    之聲請外，均應為准予強制執行之裁定；仲裁法第37條第1
    項、第2項、第38條亦有明文。又仲裁法對於聲請法院裁定
    許可強制執行，並未特別規定其程序，核其事件之性質屬非
    訟事件，與民事訴訟未盡相同，則關於此項聲請裁定及抗告
    法院之裁定，僅依非訟事件程序，而為強制執行許可與否之
    審查，並據以裁定之，尚無確定實體上法律關係存否之效力
    （最高法院87年度台抗字第266號裁定意旨參照），是仲裁
    判斷裁定執行事件，聲請法院或抗告法院，均僅審查該仲裁
    判斷是否合於仲裁法第37條第2項本文規定，確為仲裁機構
    依法所作之仲裁判斷，及有無同法第38條所列各款除外情事
    ，而為許可強制執行與否之判斷即為已足，毋庸就實體事項
    予以審酌，合先敘明。
  (二)本件係訴外人萬裕公司於86年3月12日與再抗告人簽訂「台
    南市○○道六』海安路拓寬及地下街、地下停車場新建土木
    、建築工程履約協議書（下稱系爭工程協議書）」，承接訴
    外人泉安營造事業有限公司（下稱泉安公司）所承攬施作之
    系爭新建工程，並以相對人為萬裕公司之連帶保證人，嗣因
    訴外人萬裕公司財務出現問題，故再抗告人於86年12月12日
    召開「研商本市○○路地○街、地下停車場興松有限公司履
    行保證責任協調會」，該記錄載明：「結論：…二、保證銀
    行查出訴外人萬裕公司財務已有問題，被銀行拒絕往來戶，
    恐有假扣押，將影響上述之工程。所以由保證廠商（興松公
    司）接手，其接手協議書詳細內容另定，今天只是原則性討
    論。三、興松公司與市政府手續未完成前，現場工程由保證
    廠商興松公司繼續施工以維安全。萬裕公司今天開會同意債
    權、債務由興松接手，工程款從今起由興松公司請領。四、
    本案經市長同意，核定後再生效」等語，即再抗告人已同意
    相對人受讓訴外人萬裕公司就系爭新建工程之債權債務。茲
    因再抗告人應給付相對人工程款等款項而未付，相對人就其
    承攬施作「台南市○○道六』海安路拓寬及地下街、地下停
    車場新建工程」之部分工程（聯合承攬，另有4家廠商）向
    中華民國仲裁協會提起仲裁事件，經中華民國仲裁協會作成
    89年度仲聲孝字第89號仲裁判斷（下稱系爭仲裁判斷），命
    再抗告人應給付相對人新台幣（下同）51,257,044元及自92
    年3月29日起至清償日止按年息百分之5計算之利息，並由再
    抗告人負擔仲裁費用百分之40，有中華民國仲裁協會所作成
    之89年度仲聲孝字第89號仲裁判斷書在卷可按（見本院94年
    度仲執字第2號卷第4至37頁）。
  (三)再抗告人雖以依再抗告人與萬裕公司於86年3月12日所訂立
    之履約協議書第11條載明：「本協議發生之訴訟，同意由台
    灣台南地方法院為第一審管轄法院」，而主張兩造間並無仲
    裁之協議，並以相對人於另案已依據上開協議書第11條之約
    定，向本院提起給付工程款之民事訴訟，現為本院以89年度
    訴字第2053號審理中，足徵相對人亦認為兩造間確無仲裁協
    議，不得提付仲裁云云。然查，再抗告人另案以相對人就該
    工程應履行連帶保證責任，請求給付賠償金為由起訴，經本
    院以93年度重訴字第23號認兩造有仲裁協議，而裁定停止該
    件訴訟程序，且命再抗告人應於該裁定確定之日起30日內，
    將該件爭議提付仲裁，嗣再抗告人提起抗告，復經台灣高等
    法院台南分院於94年8月11日以94年度抗字第223號裁定駁回
    其抗告（即仍確認兩造間有仲裁協議），再抗告人提起再抗
    告，經最高法院於94年10月27日以94年度台抗字第993號裁
    定亦以「…抗告人與萬裕公司間就本件工程之爭議，亦經中
    華民國仲裁協會作成仲裁判斷，有88年度商仲聲愛字第61號
    仲裁判斷書影本足據。則相對人基於連帶保證人之地位，依
    民法第742條規定，自均得主張主債務人所有之抗辯。況相
    對人已於86年12月12日經抗告人同意受讓萬裕公司債權債務
    ，即以契約承擔方式成為抗告人與相對人間之契約當事人，
    萬裕公司與抗告人間所訂立之仲裁協議，其效力亦及於相對
    人，…」，而駁回再抗告人之再抗告確定在案，此有台灣高
    等法院台南分院94年度抗字第223號裁定、最高法院94年度
    台抗字第993號裁定在卷可稽（見台灣高等法院台南分院94
    年度抗字第465號卷第48至52頁、第126至127頁）。復依本
    件原仲裁判斷，除引用87年2月25日會議記錄結論二「本工
    程合約爭議大時交付仲裁」，尚包括86年12月5日兩造間合
    約有爭議請依規定提出仲裁的會議記錄的事由，即「足見聲
    請人（即本件相對人）於其後86年12月12日會議所承擔之工
    程契約權利義務，包括『有爭議』事項可提出仲裁之約定」
    （見本院94年度仲執字第2號卷第30頁所附原仲裁判斷57頁
    ）。又再抗告人於相對人前向本院提起給付工程款事件之民
    事訴訟（本院89年度訴字第2053號）審理中，其理由亦主張
    兩造間有仲裁合意，本院亦於94年4月6日裁定該事件於台灣
    高等法院高雄分院93年度重上字第68號撤銷仲裁判斷事件民
    事訴訟終結前，停止該訴訟程序，有本院94年4月6日89年度
    訴字第2053號民事裁定可按（見台灣高等法院台南分院94年
    度抗字第465號卷第65頁），益徵本件兩造間確有仲裁協議
    。從而，再抗告意旨認兩造間無仲裁協議云云，自屬無據。
  (四)再抗告意旨以相對人就非契約上之請求一併提付仲裁，其仲
    裁程序違背法律規定云云，惟如上所述，本件工程契約業經
    前述最高法院於94年10月27日94年度台抗字第993號裁定確
    認「…抗告人與萬裕公司間就本件工程之爭議，亦經中華民
    國仲裁協會作成仲裁判斷，有88年度商仲聲愛字第61號仲裁
    判斷書影本足據。況相對人已於86年12月12日經抗告人同意
    受讓萬裕公司債權債務，即以契約承擔方式成為抗告人與相
    對人間之契約當事人，萬裕公司與抗告人間所訂立之仲裁協
    議，其效力亦及於相對人…」，且本件仲裁判斷標的之給付
    工程款爭議，即本院94年度仲執字第2號卷附之中華民國仲
    裁協會89年度仲聲孝字第89號仲裁判斷書中關於相對人實體
    部分之主張，其請求再抗告人給付之金額為本工程第47及48
    期之工程保留款、本工程第49及50期之工程款，均係本於86
    年12月12日所承受工程合約後所請求，本屬工程爭議之一部
    分，並非約定事項以外之爭議，難謂有何非契約上之請求。
    又「按仲裁人之仲裁判斷，於當事人間，與法院之確定判決
    具同一之效力，對當事人有拘束力，僅存於重大瑕疵之情形
    ，法院始得介入，予以撤銷，但仍不得就當事人爭議之事實
    與法律加以全面審理。撤銷仲裁判斷之訴，其本質非原仲裁
    程序上之上級審（可撤銷改判）或再審（可再為判決），法
    院僅得就原仲裁判斷有否修正前仲裁條例第23條所列舉之9
    款重大事由之一為審查」（參照最高法院93年度台上字第86
    8號判決意旨），可知對於撤銷仲裁判斷之訴對於仲裁判斷
    之審查，法院之監督仍以程序審查為原則，尊重當事人在私
    法自治選擇仲裁之意志，而仲裁法第38條第1款事由亦涉及
    對仲裁判斷之審查，尤應嚴格遵守形式審查原則。本件經形
    式審查並無仲裁法第38條第1款仲裁判斷逾越仲裁協議之範
    圍者之情事，則再抗告意旨再執同一理由，認本件仲裁判斷
    有逾越仲裁協議範圍之情事，自無可採。
  (五)再抗告人依仲裁法第40條第1項第1、2、4款規定，向台灣高
    雄地方法院提起撤銷仲裁判斷之訴，台灣高雄地方法院於93
    年6月30日以93年度仲訴字第3號判決駁回抗告人之訴，嗣抗
    告人不服提起上訴，雖經台灣高等法院高雄分院於94年11月
    30日93年度重上字第68號判決以：「原判決廢棄。中華民國
    仲裁協會於民國93年3月30日作成89年度仲聲孝字第89號仲
    裁判斷應予撤銷。第一、二審訴訟費用由被上訴人負擔」，
    此有台灣高雄地方法院93年度仲訴字第3號判決及台灣高等
    法院高雄分院93年度重上字第68號判決在卷可按（見台灣高
    等法院台南分院94年度抗字第465號卷第66至68頁、第59至6
    4頁）。惟相對人已於94年12月26日具狀對台灣高等法院高
    雄分院93年度重上字第68號判決提起上訴，此有相對人之聲
    明上訴狀及上訴理由狀在卷可稽（見台灣高等法院台南分院
    94年度抗字第465號卷第109至124頁），及台灣高等法院台
    南分院於95年3月6日上午10時30分向台灣高等法院高雄分院
    書記官廖素珍以電話查詢，該件已於95年3月1日檢卷送最高
    法院審理，有審理單1紙可按（見台灣高等法院台南分院94
    年度抗字第465號卷第108頁），即該件撤銷仲裁判斷之訴，
    現由相對人上訴最高法院審理中，尚未確定。揆諸前揭說明
    ，於再抗告人獲勝訴判決確定前，並非妨礙相對人向法院聲
    請本件准予強制執行裁定之事由，該仲裁判斷亦未失其效力
    ，僅生抗告人是否聲請供擔保裁定停止執行之問題，不得謂
    聲請人於訴訟中不得聲請法院許可本件仲裁判斷准予強制執
    行，自不影響本院形式審查仲裁判斷是否有仲裁法第38條所
    列各款事由，資為決定應否准予強制執行。從而，再抗告意
    旨亦執同一理由提起本件再抗告，認原裁定未調查或審酌台
    灣高等法院高雄分院93年度重上字第68號民事判決理由及所
    援用之證據，遽以上開判決尚未確定為由，而認定本件並無
    仲裁法第38條第1款之事由，核其適用法律顯有違誤云云，
    尚有誤會。
  (六)又中華民國仲裁協會93年度仲聲愛字第73號所為之仲裁範圍
    ，係相對人就中華民國仲裁協會89年度仲聲孝字第89號仲裁
    事件中之一部分（提起返還機具、設備、材料及未返還之相
    當於租金損害賠償仲裁部分）撤回聲請後，另向中華民國仲
    裁協會就撤回部分再提付仲裁，故中華民國仲裁協會93年度
    仲聲愛字第73號仲裁判斷範圍自與中華民國仲裁協會89年度
    仲聲孝字第89號仲裁判斷範圍自屬不同，而係二事，是尚難
    以相對人所聲請仲裁之中華民國仲裁協會93年度仲聲愛字第
    73號案件遭駁回，並以該仲裁判所駁回之理由，認本件中華
    民國仲裁協會89年度仲聲孝字第89號仲裁判斷書之作成有何
    違法之處。況中華民國仲裁協會93年度仲聲愛字第73號仲裁
    判斷亦明確認定本件中華民國仲裁協會89年度仲聲孝字第89
    號仲裁判斷書標的之工程款為仲裁協議範圍內之事項（見台
    灣高等法院台南分院94年度抗字第465號卷第103頁反面之中
    華民國仲裁協會93年度仲聲愛字第73號仲裁判斷第52頁之(一)
    ），是此部分再抗告理由亦無可取。
  (七)綜上所述，就「兩造間確有仲裁協議」、「本件形式審查並
    無仲裁判斷逾越仲裁協議範圍之情事」、「本件雖經台灣高
    等法院高雄分院於94年11月30日以93年度重上字第68號判決
    系爭仲裁判斷應予撤銷，惟該事件現上訴最高法院審理中，
    尚未確定，系爭仲裁判斷並未失其效力，僅生再抗告人是否
    聲請供擔保裁定停止執行之問題，並仲裁判斷裁定執行事件
    ，僅得形式審查仲裁判斷是否有仲裁法第38條所列各款事由
    ，毋庸就實體事項予以審酌」、「系爭仲裁判斷與中華民國
    仲裁協會93年度仲聲愛字第73號仲裁判斷範圍範圍不同，而
    係二事，尚難以相對人所聲請仲裁之中華民國仲裁協會93年
    度仲聲愛字第73號案件遭駁回，並以該仲裁判斷駁回之理由
    ，認本件之作成有何違法之處」等情，已為原裁定於理由內
    詳加說明。是再抗告意旨再執同一理由提起本件再抗告，認
    原裁定適用法規顯有錯誤，並與其他訴訟及仲裁結果歧異，
    且原裁定所涉及之法律見解具有原則上之重要性云云，應有
    誤認，亦於法未符。從而，本件再抗告核與適用法規是否顯
    有錯誤無涉，更未涉及法律意義重大而有加以闡釋之必要，
    自與上開非訟事件法第45條第3項、第4項規定提起再抗告要
    件不符，因認其再抗告不應許可，應予駁回。
四、又「依法應由關係人負擔費用者，法院裁定命關係人負擔時
    ，應一併確定其數額」、「前項費用之負擔有相對人者，準
    用民事訴訟法有關訴訟費用之規定」，非訟事件法第24條第
    1項及同法第21條第2項分別定有明文。本件再抗告業經駁回
    在案，依上開法條規定，本院應予確定訴訟費用額。茲因再
    抗告人提起本件再抗告，除繳納抗告費1,000元外，未有其
    餘訴訟費用之支出。是以，本件再抗告人應負擔之訴訟費用
    額確定為1,000元。
五、依非訟事件法第46條、第45條第5項、第21條第2項、第24條
    第1項，民事訴訟法第436條之3第3項、第495條之1第1項、
    第444條第1項前段、第78條，裁定如主文。
中　　華　　民　　國　　96　　年　　 2　　月　　27　　日
                  民事第二庭    審判長法　官　翁金緞
                                      法　官　李杭倫
                                      法　官　洪榮家
以上正本係照原本作成
如對本裁定抗告須於裁定送達後10日內向本院提出抗告狀，並應
繳納抗告費新台幣1,000元整。
中　　華　　民　　國　　96　　年　　2 　　月　　27　　日
                                      書記官  吳信助
